【裁判字號】    92,易,357
【裁判日期】    920604
【裁判案由】    傷害等
【裁判全文】
臺灣桃園地方法院刑事判決                          九十二年度易字第三五七號
    公  訴  人  臺灣桃園地方法院檢察署檢察官
    被      告  丁○○
    選任辯護人  江松鶴律師
    被      告  戊○○
                乙○○
右列被告因傷害等案件，經檢察官提起公訴（九十一年度偵字第一四九八０號、第二
一七八九號），本院判決如左：
        主  文
丁○○傷害人之身體，處有期徒刑參月，如易科罰金以參佰元折算壹日。
戊○○、乙○○共同無故侵入他人住宅，戊○○處拘役貳拾伍日，乙○○累犯，處拘
役參拾日，如易科罰金均以參佰元折算壹日。
        事  實
一、丁○○與甲○○原為男女朋友，二人分手後丁○○曾多次向甲○○催討前替甲○○支付之購買位在桃園縣桃園巿大業路二段九十三號五樓之二之房屋價金之訂金
    新台幣（下同）十萬元，甲○○均未予給付。丁○○竟夥同戊○○（其曾於民國
    八十六年間因違反麻醉藥品管理條例，經台灣高等法院於八十六年十二月卅一日
    判處有期徒刑六月確定，甫於八十七年三月十八日易科罰金執行完畢）、乙○○
    及另一姓名年籍不詳之成年男子，於九十一年六月十四日晚間十時許，共同前往
    桃園市○○路○段九十三號五樓之二甲○○之住處，渠等本於共同無故侵入他人
    住宅之犯意，利用在場之丙○○前往應門、未將大門全部打開、門鍊尚勾住之際
    ，共同以腳踹大門方式，將該大門強行打開無故侵入上開處所，丁○○進入該處
    後質問丙○○「甲○○在何處」，又以台語質問丙○○「看什麼」，隨即基於傷
    害之概括犯意，以拳頭毆擊丙○○之頭部，並將丙○○追打至房間內，此時又換
    與丁○○具有共同傷害犯意聯絡之戊○○、乙○○進入該房間內毆打丙○○，造
    成丙○○頭部外傷併腦震盪（此部分業據丙○○撤回告訴），戊○○、乙○○在
    該房間內毆打丙○○之際，丁○○一人另行承前同一傷害之概括犯意，在前開甲○○之住宅內找到甲○○，並出手毆擊甲○○，致甲○○受有雙臂挫傷併左肘擦
    傷、左下肢挫傷等傷害。
二、案經甲○○訴由桃園縣警察局桃園分局報告臺灣桃園地方法院檢察署檢察官偵查
    起訴。
        理  由
一、訊據被告丁○○、戊○○、乙○○固均不否認有於右開時間至告訴人甲○○住處
    ，然被告丁○○辯稱：是丙○○開門讓伊進入的，渠等並沒有強行進入；當時告
    訴人甲○○躲在房間內，伊叫甲○○出來，甲○○對伊說「就算我有錢，也不還
    」，伊聽了就打甲○○三下耳光，但是伊並沒有打甲○○的手、腿，不知道甲○○的手、腿為何會受傷云云；被告戊○○、乙○○則均辯稱：是渠等按門鈴，丙○○過來應門，開門讓渠等進入的云云。惟查：被告丁○○、戊○○、乙○○三
    人與一不詳之人共同利用丙○○前往應門、未將大門全部打開、門鍊尚勾住之際
    ，共同以腳踹大門方式，將該大門強行打開無故侵入上開處所之情節，業據告訴
    人丙○○於警、偵訊、本院九十二年四月四日調查時陳述明確，丙○○於本院審
    理期間尚接受被告丁○○、戊○○、乙○○之和解條件，而於九十二年四月廿一
    日本院調查時，當庭撤回對該三被告之告訴，非惟如是，其於本院前開調查時尚
    主動為被告三人澄清：毆打告訴人甲○○者僅有被告丁○○一人，另二被告不與
    之，可見其之指陳之可信性容無可疑之處，其指陳被告三人如何侵入告訴人甲○○住宅之情節足堪採信。次查，告訴人甲○○為被告丁○○毆傷，業據其於警、
    偵訊時指述綦詳，且亦提出診斷證明書一紙在卷可稽，被告戊○○、乙○○在房
    間內毆打丙○○之際，被告丁○○一人走出房間毆打甲○○，亦據告訴人丙○○
    於本院前開調查時陳述明確，被告丁○○辯稱只有打告訴人甲○○巴掌，沒有打
    甲○○之上肢、下肢云云，核無足採。綜上，被告前開辯詞均無非臨訟卸責之詞
    ，不足採信，此外，復有右開各項證據可資採擷，渠等犯行均堪認定。
二、核被告丁○○、戊○○、乙○○所為，均係犯刑法第三百零六條第一項之無故侵
    入住宅罪、被告丁○○尚犯刑法第二百七十七條第一項之傷害罪。被告丁○○、
    戊○○、乙○○與一姓名年籍不詳之成年男子間，就無故侵入住宅罪，具有犯意
    聯絡，行為分擔，為共同正犯。被告丁○○所犯上開二罪，有方法結果之牽連關
    係，為牽連犯，應依刑法第五十五條之規定，從較重之傷害罪處斷。被告戊○○
    曾於八十六年間因違反麻醉藥品管理條例，經台灣高等法院於八十六年十二月卅
    一日判處有期徒刑六月確定，甫於八十七年三月十八日易科罰金執行完畢，此有
    台灣高等法院被告全國前案紀錄表一紙在卷可稽，其於執行完畢五年內再犯本件
    有期徒刑以上之罪，為累犯，應依刑法第四十七條之規定，加重其刑。爰審酌被
    告等人無故侵入他人住宅對該住居安寧法益之危害、被告戊○○係累犯、被告丁○○傷害告訴人甲○○之手段、所造成之傷勢、渠等犯後態度等一切情狀，各量
    處如主文所示之刑，並均諭知易科罰金之折算標準。
三、公訴意旨又以：（一）被告戊○○、乙○○亦與被告丁○○基於共同傷害犯意聯
    絡，出手毆打甲○○，因認該二人亦涉犯刑法第二百七十七條第一項之傷害罪嫌
    。（二）被告丁○○、戊○○、乙○○三人又基於共同強制之犯意聯絡，在渠等
    共同毆打甲○○而以強暴手段迫使甲○○交付十萬元後，甲○○因不堪毆打，乃
    與戊○○、乙○○共同至住所旁桃園信用合作社提款機提領十萬元交付丁○○，
    因認被告丁○○、戊○○、乙○○共同涉犯刑法第三百零四條第一項之強制罪嫌
    。按犯罪事實，應依證據認定之，無證據不得推定其犯罪事實；不能證明被告犯
    罪者，應諭知無罪之判決，刑事訴訟法第一百五十四條、第三百零一條第一項分
    別定有明文；而事實之認定，應憑證據，如未能發現相當證據，或證據不足以證
    明，自不能以推測或擬制之方法，為裁判基礎；倘積極證據不足為不利於被告事
    實之認定，即應為有利於被告之認定，更不必有何有利之證據（最高法院四十年
    臺上字第八六號、三十年上字第八一六號判例意旨參照）。公訴意旨認被告丁○○、戊○○、乙○○涉有右揭罪嫌，無非係以告訴人甲○○之指述、診斷證書、
    桃園信用合作社自動櫃員機交易明細表五張、甲○○住宅出入監視器錄影帶二捲
    ，為其主要論據。訊據被告丁○○、戊○○、乙○○則均堅決否認上情，被告戊○○、乙○○辯稱：渠二人沒有毆打甲○○，係甲○○自己願意領錢還給丁○○
    ，丁○○擔心甲○○一人晚上出去提款會危險，才由渠二人陪同前往，渠等沒有
    強迫甲○○；被告丁○○辯稱：是甲○○自己說要出去外面領款還伊，伊本來要
    載甲○○去，但是甲○○不要，堅持要用走路去領款，伊才會叫戊○○、乙○○
    陪甲○○一起去，渠等並沒有脅迫甲○○等語。經查：（一）告訴人丙○○於本
    院九十二年四月四日調查時主動為被告三人澄清：毆打告訴人甲○○者僅有被告
    丁○○一人，另二被告不與之。且查，告訴人甲○○於警訊時係指稱被告丁○○
    以手腳毆打伊，另三名男子則毆打丙○○，並無指訴被告戊○○、乙○○有參與
    毆打伊，此等指訴核與告訴人丙○○之前開指陳相符，至甲○○於九十一年十一
    月一日接受檢察官偵查時陳稱丁○○帶三人來打伊云云，反無足採。（二）告訴
    人甲○○雖指陳伊之所以去提款係遭被告丁○○唆使被告戊○○、乙○○押伊出
    去提領的，走到樓下，被告戊○○、乙○○一人走在伊前面，另一人走在伊後面
    云云，然本院分成數個庭期，詳細勘驗告訴人甲○○所提二捲大樓監視錄影帶，
    其中編號為三之錄影帶，係監視大樓電梯之畫面，該錄影帶從頭至尾並無甲○○
    遭被告戊○○、乙○○挾持或妨害自由進出電梯之畫面。再行勘驗編號一之錄影
    帶，發現該錄影帶分成四格畫面，分別監視大樓停車場、一樓中庭出入口等處，
    該錄影帶之畫面因係輪播，故跳動迅速，難以辨識其詳細內容，何人、何車進出
    無從看清楚，再者，該錄影帶之日期大半標示為九十一年六月廿一日、六月八日
    ，並非案發之九十一年六月十四日，至該錄影帶尾端始為案發日之監視畫面，本
    院勘驗至錄影帶標示之時間為九十一年六月十四日廿三時十分為止（因卷附自動
    櫃員機交易明細表最後一筆交易係九十一年六月十四日二十三時一分），然該錄
    影帶無論是否畫面標示為案發日時，均因輪播而跳動迅速，難以辨識其詳細內容
    ，此均見本院數調查庭期之勘驗筆錄。由此可見，告訴人甲○○本身定無自行審
    視過該二捲錄影帶，其所提出之該二捲錄影帶根本無從發現被告戊○○、乙○○
    有何一前一後或以其他方式押住甲○○以妨害其自由之方式強迫其提款。再者，
    告訴人丙○○於本院調查時陳稱甲○○、戊○○、乙○○出去提款時，伊人在房
    間內，沒有看到戊○○、乙○○有無架著甲○○或其他妨害甲○○自由之行為。
    況甲○○住宅大樓之一樓中庭設有警衛，出入須經過該處，亦經本案被告、告訴
    人丙○○一致陳述在卷，則即使果如丙○○所言，被告丁○○在樓上時有跟甲○○講不可以去找警衛，然甲○○若果自由意志受被告等人壓迫，而遭渠等強迫提
    款，亦恆無自電梯下樓經過中庭大樓警衛處再走出大樓，數次經過警衛或鄰右所
    在之公共場合，均不乘隙呼救或逃逸之理，況乎被告戊○○、乙○○非但無押住
    甲○○之舉動，亦無執持其他武器相逼，則告訴人甲○○仍隨同被告戊○○、乙○○走出大樓外領款，難謂係在自由意志遭壓制之情況下所為。此外，復查無其
    他積極之證據，足證被告丁○○、戊○○、乙○○右開犯行，衡諸首開法條及判
    例要旨，本應為渠等無罪之諭知，然本部分若成罪，則與前開論罪部分具有牽連
    犯裁判上一罪之關係，自不另為無罪之諭知。
四、公訴意旨再以：被告丁○○、戊○○、乙○○共同毆打丙○○，造成丙○○頭部
    外傷併腦震盪，因認渠等涉共犯刑法第二百七十七條第一項之傷害罪嫌。按告訴
    乃論之罪，告訴人於第一審辯論終結前得撤回其告訴，又告訴經撤回者，法院應
    諭知不受理之判決，刑事訴訟法第二百三十八條第一項、第三百零三條第三款定
    有明文。經查：公訴人認被告三人所涉之傷害罪，依刑法第二百八十七條之規定
    ，須告訴乃論，茲據告訴人丙○○於本院九十二年四月廿一日調查時當庭撤回告
    訴，此有前開庭期筆錄在卷可稽，依照前開法條之規定，本部分本應諭知不受理
    之判決，然本部分若成罪，則與前開論罪部分或具有牽連犯或具有連續犯裁判上
    一罪之關係，自不另為不受理之諭知。
據上論斷，應依刑事訴訟法第二百九十九條第一項前段，刑法第二十八條、第三百零
六條第一項、第二百七十七條第一項、第五十五條、第四十七條、第四十一條第一項
前段，罰金罰鍰提高標準條例第一條前段、第二條，判決如主文。
本案經檢察官江苑臻到庭執行職務
中      華      民      國      九十二    年    六月      四      日
                                臺灣桃園地方法院刑事第一庭
                                      法  官    曾  雨  明
右正本證明與原本無異。
如不服本判決，應於判決送達後十日內向本院提出上訴狀( 應附繕本 )，上訴於
臺灣高等法院。
                                      書記官    戴  育  萍
中        華        民        國    九十二    年    六    月     六     日
附論罪科刑依據之法條：
刑法第三百零六條第一項
無故侵入他人住宅、建築物或附連圍繞之土地或船艦者，處一年以下有期徒刑、拘役
或三百元以下罰金。
刑法第二百七十七條第一項
傷害人之身體或健康者，處三年以下有期徒刑、拘役或一千元以下罰金。


司法院資訊處製作；財團法人民間司法改革基金會備份。
